臺灣高雄地方法院民事裁定　　　　　　　 95年度破字第129號
聲　請　人　甲○○
上聲請人請求宣告破產事件，本院裁定如下：
    主  文
聲請駁回。
程序費用由聲請人負擔。
    理  由
一、聲請意旨略以：聲請人因未有一技之長，為掙得生活費用，
    乃以貸款之方式購買貨車一部，以為他人運輸貨物為業，惟
    自貨車購入開始工作後，聲請人每月所應支出之貨車油資、
    保養費、車輛貸款及其他費用等，均超過每月可得收入甚多
    ，導致汽車部分費用，包括貸款在內均無力支付，然又因該
    貨車為聲請人之謀生工作，聲請人乃以信用卡預借現金週轉
    ，以支應每月車輛貸款及其他必要支出。而至所預借金額達
    到信用卡可用額度時，聲請人不得已再向銀行辦理多張信用
    卡、現金卡及信用貸款，在不斷向銀行借款之情形下，卡債
    及利息積欠之金額日增，每月所賺之金額尚不足以支付借款
    利息，終至聲請人積欠銀行債務金額高達新臺幣（下同）3,
    371,723 元。嗣後，聲請人之友人再向聲請人陳稱將成立貨
    運公司，遊說聲請投資，並以該公司名義貸款，而由聲請人
    擔任貸款之保證人，以便購買大型運輸貨車，以作為該公司
    營業運輸之用。聲請人在已近中年，為求有一份穩定工作之
    情形下，乃投資上開貨運公司，並擔任大貨車貸款之保證人
    ，購買一部大型貨車，總價230 萬元。詎料聲請人之友人於
    前述貨運公司成立後不久即避不見面，該貨運公司旋後亦倒
    閉，聲請人因此再背負以上揭貨運公司名義所新購大貨車之
    貸款，至今尚有1,147,200 元之汽車貸款未清償。由於聲請
    人已積欠銀行卡債及信用貸款等債務高達3,371,723 元，每
    月應支出之利息部分即應付出4 萬餘元，而聲請人每月收入
    並不固定，且更低於4 萬元，顯然已不足以支付利息，該大
    貨車之貸款更無力支付，因此聲請人所負總債務達4,518,92
    3 元，已達無法清償其債務之程度，且聲請人並已停止支付
    ，在尚有現今31萬元足以構成破產財團，且有聲請破產必要
    之情形下，爰依法聲請宣告破產等語。
二、按破產，對債務人不能清償債務者，宣告之，為破產法第57
    條所明定。是以就破產之聲請，倘債務人確係毫無財產可構
    成破產財團，或債務人之財產不敷清償破產財團之費用及財
    團之債務，無從依破產程序清理其債務時，得以無宣告破產
    之實益，裁定駁回聲請。
三、經查，聲請人積欠銀行至少3,588,207 元之債務（如附表所
    示），有負債清單及如附表所示金融機構函、陳報狀等在卷
    可稽（見本院卷第第39-110頁），是聲請人所述負債金額龐
    大乙節，應屬可採。而聲請人現有之資料，依聲請人所述，
    除自身保有之現金31萬元外，無其他不動產，此有財政部臺
    灣省南區國稅局高雄縣分局95年10月16日南區國稅高縣四字
    第0950053096號函所檢送之聲請人財產歸屬資料清單1 份在
    卷可佐（見本院卷第22頁），復經本院依職權函調聲請人之
    財產資料核對無訛，有稅務電子閘門財產所得調件明細表1
    份在卷可資參照。
四、聲請人既自承現每月收入並不固定，而無法正確計算每月薪
    資，且其於聲請狀中已自承每月應支付之各項費用，均超過
    每月可得收入甚多，又其所有之資產於提出本件聲請時，僅
    有現金31萬元，在入不敷出之情形下，以現行生活食衣住行
    各方面消費支出觀之，其現可供用以清債債務之款項應極其
    有限。且依目前破產實務，破產管理人之最低報酬通常為4
    萬元，縱聲請人仍有31萬元之現金可以支付破產管理人之報
    酬及相關破產程序費用，但在扣除日常生活之必要費用後予
    以計算之結果，其資產得用以實際清償債務之餘額與現有之
    債務相較，應僅得清償8%左右，甚至更低；而其債務發生之
    原因，又係聲請人在未予計算利息負擔及償債能力之情形下
    ，大量向金融機關陸續辦理信用卡、支借信用貸款及現金卡
    所致，致循環利息沈重顯然超出聲請人得以負擔之數額，由
    債權得受償之比例為斟酌，若准予破產而使得以免除其餘近
    90% 以上之債務，實難認有符合債權債務間相對之衡平。再
    者，破產制度既在於調和債務人重生機能及債權人權益保障
    ，若有其他替代機制，更能為適當之處理時，即無藉由宣告
    破產之必要。聲請人既曾參加債務協商機制，並達成協議，
    此有友邦國際信用卡股份有限公司95年10月20日友字第9510
    200001號函及隨函附送之協議書在卷可憑（見本院卷第65至
    第67頁），在政府機關已訂有督促金融機關就此類債務踐行
    協商機制，並已另積極訂立相關債務清償之法規以資因應之
    情形下，則若能藉由其他較為合理之機制為清償事宜之處理
    ，而非以強制免除債務之方式為破產，應係較符合衡平之方
    案。本院除認以聲請人現行提出構成破產財團之財產，尚難
    認有達到准予宣告破產之實益外，在現行破產效力係強制免
    責之情形下，聲請人所提出構成破產財團之財產，亦未能使
    本院認已符合破產機制之本旨，故在聲請人未能提出其他較
    為合理且有清償實益之破產財團前，本院尚難准予破產之宣
    告，是聲請人之聲請，為無理由而應予以駁回。
四、依破產法第5 條、民事訴訟法第95條、第78條、裁定如主文
    。
中　　華　　民　　國　　96　　年　　2 　　月　　15　　日
                  民事鳳山分庭法　官　李怡諄
正本係照原本作成。
如對本裁定抗告須於裁定送達後10日內向本院提出抗告狀，並繳
納裁判費新台幣1,000元。
中　　華　　民　　國　　96　　年　　2 　　月　　15　　日
                                書記官　林豐富
附表：
┌──┬──────┬────┬────┬──────┐
│編號│債   權  人 │債權金額│有無別除│對本件破產聲│
│    │            │ 新台幣 │權      │請之意見    │
├──┼──────┼────┼────┼──────┤
│1   │中國信託商業│817,803 │無      │不同意破產聲│
│    │銀行股份有限│元      │        │請          │
│    │公司        │        │        │            │
├──┼──────┼────┼────┼──────┤
│2   │台東區中小企│56,346元│無      │未表示      │
│    │業銀行股份有│        │        │            │
│    │限公司      │        │        │            │
├──┼──────┼────┼────┼──────┤
│3   │萬泰商業銀行│93,639元│無      │不同意破產聲│
│    │股份有限公司│        │        │請          │
├──┼──────┼────┼────┼──────┤
│4   │台新商業銀行│807,585 │無      │未明確表示  │
│    │股份有限公司│元      │        │            │
├──┼──────┼────┼────┼──────┤
│5   │大眾商業銀行│89,506元│無      │不同意破產聲│
│    │股份有限公司│        │        │請          │
├──┼──────┼────┼────┼──────┤
│6   │中華商業銀行│117,591 │無      │同上        │
│    │            │元      │        │            │
│    │            │        │        │            │
├──┼──────┼────┼────┼──────┤
│7   │友邦國際信用│148,100 │無      │不同意破產聲│
│    │卡股份有限公│元      │        │請。        │
│    │司          │        │        │            │
├──┼──────┼────┼────┼──────┤
│8   │日盛國際商業│402,807 │無      │未表示。    │
│    │銀行股份有限│元      │        │            │
│    │公司        │        │        │            │
├──┼──────┼────┼────┼──────┤
│9   │台北國際商業│1,172,64│無      │未表示。    │
│    │銀行        │元      │        │            │
│    │            │        │        │            │
│    │            │        │        │            │
├──┼──────┼────┼────┼──────┤
│10  │永豐信用卡股│93,768元│無      │同上。      │
│    │份有限公司  │        │        │            │
│    │            │        │        │            │
├──┼──────┼────┼────┼──────┤
│11  │英商渣打銀行│114,913 │無      │同上。      │
│    │股份有限公司│元      │        │            │
│    │台北分公司  │        │        │            │
│    │            │        │        │            │
│    │            │        │        │            │
├──┼──────┼────┼────┼──────┤
│12  │陽信商業銀行│102,619 │無      │同上。      │
│    │股份有限公司│元      │        │            │
├──┼──────┼────┼────┼──────┤
│13  │遠東國際商業│19,564元│不詳    │不同意破產聲│
│    │銀行        │        │        │請。        │
│    │            │        │        │            │
├──┼──────┼────┼────┼──────┤
│14  │安泰商業銀行│501,542 │無      │未表示。    │
│    │股份有限公司│元      │        │            │
├──┼──────┼────┼────┼──────┤
│15  │日盛國際租賃│1,051,60│無      │未表示      │
│    │股份有限公司│元      │        │            │
└──┴──────┴────┴────┴──────┘
